臺灣臺南地方法院民事判決
111年度訴字第629號
原      告  顏郁伈  

被      告  陳雅雯  

被      告  鄧欣怡  
上列當事人間請求侵權行為損害賠償等事件，經本院於民國111
年8月9日言詞辯論終結，判決如下：
    主      文
原告之訴及假執行之聲請均駁回。
訴訟費用由原告負擔。
    事實及理由
一、原告起訴主張： 
（一）被告陳雅雯於民國110年6月間，以暱稱「陳雨晴」於其臉
      書留言（詳如附件1所示，即原告提出之證五），指稱原
      告為「小三」。又被告陳雅雯於109年6月23日、109年6月
      24日又陸續貼文：「公司老闆，公司離職員工，公司現任
      員工…」、「誰爭（應為睜）著眼說著瞎話一清二楚…有人
      總愛自打嘴巴不怕痛…」；兩篇貼文明示暗指原告（即現
      任員工）工作態度不好、滿口謊言、抹黑原告亂說工作未
      交接、原告辦事不力、推卸責任。而被告鄧欣怡則於上述
      貼文下留言：「現任員工一點責任心也沒有」、「不然叫
      她薪水都拿出來，她領薪水是領假的喔」、「離職員工都
      出走兩年多了，還怪人家，她好意思說??可見得平常做事
      都是在混日子…」、「這爽缺還有嗎?可以領薪水又不用作
      是然後推卸責任的乾乾淨淨」、「跟她說如果她做的這麼
      狼狽乾脆趕緊走人，不要佔著茅坑不拉屎，滿丟臉的…」…
      等攻擊性強，汙辱、誹謗之言論（詳如附件2所示，即原
      告提出之證七）。被告陳雅雯、被告鄧欣怡上開留言之「
      小三」、「領薪水又不用做事然後推卸責任」、「可見得
      平常做事就是在混日子…」、「占著茅坑不拉屎」、「交
      際能力強」、「小人」…等詞，衡諸社會常情，已足使進
      入該多數人得見聞之臉書社群網站閱覽之不特定多數人，
      就原告之人格、名譽產生負面評價，顯足以毀損原告之名
      譽。且依一般社會通念，「小三」、「領薪水又不用做事
      然後推卸責任」、「可見得平常做事就是在混日子…」、
      「占著茅坑不拉屎」、「交際能力強」、「小人」…等詞
      ，顯然係含有輕侮、鄙視對方之意，足使原告在精神上、
      心理上感覺難堪，並貶抑原告在社會上之評價，被告陳雅
      雯、鄧欣怡意圖散布於眾，散布文字指摘足以毀損原告名
      譽之事之犯行，顯為侮辱原告之言論，足以貶損原告之人
      格權及社會評價而侵害原告之名譽權。為此，爰依民法第
      184條第1項、第195條第1項之規定，請求被告陳雅雯、鄧
      欣怡賠償精神慰撫金新台幣（下同）10萬元；並令被告於
      其臉書公開貼文道歉，以回復原告之名譽等語。
（二）並聲明：
    ⒈被告應賠償原告新臺幣（下同）100,000元，並自110年6月
      23日之翌日起至清償日止，按週年利率百分之十計算之利
      息。
　　⒉前項判決請准供擔保宣告假執行。
　　⒊被告應連續三天於其臉書張貼判決書內容並公開貼文向原
      告道歉。
　　⒋訴訟費用由被告負擔。
二、被告陳雅雯抗辯：
（一）本件原告起訴狀檢附之七個證物，被告否認其中證六形式
      上之真正，原告應負舉證責任證明真正，被告自訴外人邱
      雅苹得知其二人於109年11月中以後已無交談，根本不可
      能會有110年11月2日LINE通聯訊息，亦否認有向原告轉述
      「被告有說她是小三」，況原告與他人未公開的私訊對話
      ，係傳聞之詞，並非被告所述，不能作為證據。
（二）被告另就原告提出之證物，逐一答辯如下：
　　⒈證一：此為被告於幾位朋友LINE群組之留言，原告並不 在
      群組内。被告在108年8月間於富益建材有限公司與原告進
      行交接工作，並於8月31日離職。嗣被告於110年6月21日
      接到環保局電話告知柳營某件案場沒有申報聯單，當時被
      告已經離職多年，發現公司居然沒有變更聯絡人為原告，
      而陳冠全即「白木仔」與被告陳雅雯都曾在富益公司上班
      ，所以被告在私人朋友群組裡與陳冠全即「白木仔」抱怨
      此事，觀其内容只是因為突如其來須處理前公司的業務問
      題而心情抒發，並無任何指名道姓「原告」以及妨害其名
      譽之言語。
　　⒉證二：此為被告陳雅雯與陳冠全LINE的私訊，因被告陳 雅
      雯仍把陳冠全當作朋友，遂告知此事，陳冠全就說「這直
      接對質比較快啦」，被告也認為應該要對質，此一對一的
      對話，内容並無公開，也無惡意攻訐原告，使原告之名譽
      在社會之評價受到貶損之虞，本受言論自由所保障。
　　⒊證三：此為陳冠全即「南白目仔」與原告二人LINE的私 訊
      ，並非被告所述，不得當作證據，而且被告後來才知道原
      來陳冠全在跟被告聊完後，隨即將被告私訊内容告知原告
      ，原告就說「她裝客戶騙資料也是事實」。
　　⒋證四與證五：被告與原告並非臉書好友，被告於110年6 月
      23日在自己臉書上PO文，抒發心情，係個人主觀評論及意
      見表達，未指名道姓「原告」，内容亦無惡意攻訐原告，
      又底下留言所描述之特徵「小三」，社會上非罕見，實無
      從由此特徵，即可對應被告所影射之對象就是原告，客觀
      第三人看到被告此篇文章，僅會猜測貼文者將與某人對質
      ，但不知道這某人是誰，而且「小三」一詞太過廣泛，原
      告又非公眾人物，整體内容根本無法特定是在講原告並造
      成原告社會上名譽受損。
　　⒌證七：被告與原告在公司對質之後，被告遂於110年6月23
      日臉書PO文「公司老闆公司離職員工公司現任員工」等語
      ，抒發心情，係個人主觀評論及意見表達，未指名道姓「
      原告」，内容亦無惡意攻訐原告，又底下留言所描述之特
      徵「推卸責任」、「交際能力強」、「小人」，社會上非
      罕見，實無從由此特徵即可對應被告所影射之對象就是原
      告，整篇文章未指明該現任員工姓名與公司名稱，原告又
      非公眾人物，整體内容根本無法特定是在講原告並造成原
      告社會上名譽受損。
（三）並聲明：
    ⒈原告之訴駁回。
    ⒉訴訟費用由原告負擔。　　　
三、被告鄧欣怡抗辯：
（一）我不認識原告，也不知道原告跟被告陳雅雯之間發生過什
      麼事情，只是針對被告陳雅雯的貼文發表我內心的想法，
      並不是指原告等語。　　
（二）並聲明：
    ⒈原告之訴駁回。
    ⒉訴訟費用由原告負擔。　　　
四、得心證之理由：
（一）按因故意或過失，不法侵害他人之權利者，負損害賠償責
      任。不法侵害他人之身體、健康、名譽、自由、信用、隱
      私、貞操，或不法侵害其他人格法益而情節重大者，被害
      人雖非財產上之損害，亦得請求賠償相當之金額。其名譽
      被侵害者，並得請求回復名譽之適當處分，民法第184 條
      第1項前段、第195條第1項定有明文。次按當事人主張有
      利於己之事實者，就其事實有舉證之責任，民事訴訟法第
      277條前段有明文規定。次按民事訴訟如係由原告主張權
      利者，應先由原告負舉證之責，若原告先不能舉證，以證
      實自己主張之事實為真實，則被告就其抗辯事實即令不能
      舉證，或其所舉證據尚有疵累，亦應駁回原告之請求。又
      言論自由與名譽權均為人民之基本權利，言論自由有實現
      個人自我、呈現多元意見、維護人性尊嚴等多重功能，為
      促進多元社會正常發展所不可或缺者，名譽權旨在維護個
      人主體性及人格之完整性，為實現人性尊嚴所必要者，兩
      者之重要性難分軒輊，在法的實現過程中，應力求其兩者
      保障之平衡，故侵害名譽權而應負侵權行為損害賠償責任
      者，須以行為人意圖散布於眾，故意或過失詆毀他人名譽
      為必要，蓋如此始有使他人之名譽在社會之評價受到貶損
      之虞。
（二）原告主張，被告陳雅雯、鄧欣怡在臉書網站上所為如附件
      1、2之貼文，已不法侵害原告之名譽權。被告雖不爭執有
      附件1、2之貼文，惟被告陳雅雯否認如附件1、2所示貼文
      係指涉原告為「小三」；被告鄧欣怡則以其僅係對被告陳
      雅雯的貼文發表內心的想法，並不是指原告，其等並以前
      揭情詞置辯。經查：
　　⒈原告自承被告陳雅雯、鄧欣怡如附件1、2所示之貼文均未
      指名道姓直稱原告為貼文所敘述之人（見補字卷第17、19
      頁、本院卷第46頁），合先敘明。而現今網路蓬勃發展，
      任何人均可透過網路即時發表意見；就他人之言行，順其
      意者，按讚附和；逆其意者，出言批評；甚或未詳閱內容
      ，僅因發言者為「好友」即按讚附和。因此，要從網路上
      發表之意見，追究「按讚」、發言者內心之真意，並不容
      易判斷。尤其，在網路上未指名道姓評論某人之情形下，
      或指桑罵槐，或意有所指，法院如何認定，恐怕都難以獲
      得兩造一致之認同。此時，僅得依據證據法則課予舉證之
      人舉證之責。
　　⒉本件原告主張被告陳雅雯如附件1、2所示貼文所稱之「小
      三」等詞，就是指稱原告云云，並提出其與邱雅苹LINE對
      話截圖（即證物九，見本院卷第73-77頁）為證。然被告
      陳雅雯則辯稱，上開證據是偽造的，其從來沒有跟邱雅苹
      說過原告是他老公的小三等語。經查：
　　　⑴按證人須依據文書、資料為陳述，或依事件之性質、證
        人之狀況，經法院認為適當者，得命兩造會同證人於公
        證人前作成陳述書狀。經兩造同意者，證人亦得於法院
        外以書狀為陳述。證人以書狀為陳述者，仍應具結，並
        將結文附於書狀，經公證人認證後提出。其以科技設備
        為訊問者，亦應於訊問前或訊問後具結。民事訴訟法第
        305條第2項、第3項、第6項定有明文。又按證人陳述所
        知事實，除符合民事訴訟法第三百零五條第二項、第三
        項之規定得以書狀陳述外，應以言詞陳述，且須命其具
        結，法院始能就其所為證言斟酌能否採用；倘證人未經
        法院訊問，或未依法提出陳述書狀，自非屬於合法之人
        證（最高法院95年度台上字第2547號判決意旨參照）。
　　　⑵依證物九對話內容記載：「（原告問：對了問你喔你上
        次跟我說你看過我的朋友跟你說我是你老公的小三。我
        很好奇你朋友應該都沒看過我的吧。到底是誰跟你說的
        ？）邱雅苹：是雅雯告訴我的……（原告問：她跟你說我
        是陳冠全的小三？）對啊不然我怎麼會懷疑你們在一起
        ……（原告：原來是雅雯跟你說的哦）」等語（即證物九
        ，見本院卷第73-77頁，下稱系爭對話截圖）。惟查，
        上開對話內容，係法庭外之陳述，其內容並無經過訊問
        ，且被告亦質疑其為偽造；而邱雅苹雖稱係「雅雯」告
        知，但是，所述是否屬實，亦未經調查，是該對話截圖
        ，不符合上開要件，自不具證據能力，不得採信。
　　　⑶再者，縱然邱雅苹係經由被告陳雅雯告知，原告為其配
        偶陳冠全的「小三」，但上述貼文並未指名道姓直稱原
        告為「小三」，已如前述；縱然原告與邱雅苹間有上開
        對話，亦無從以此就認定如附件1、2所示貼文所稱之「
        小三」為原告。況且，一般人觀看如附件1、2所示貼文
        時，並無從搭配系爭對話截圖一併觀察，是從客觀第三
        人的角度觀察，被告並未指名道姓指出原告姓名，一般
        閱讀者，自無法當然與原告產生聯想，並因此而產生貶
        抑原告人格權的必然結果。因此，原告主張從被告陳雅
        雯之發文連貫性，以及原告與其他同事對話可以對照出
        所指的小三是指原告云云，並不可採。
　　⒊既然被告陳雅雯如附件1、2所示貼文，並不構成侵害原告
      名譽權之侵權行為，則被告鄧欣怡僅針對被告陳雅雯的貼
      文發表其內心的想法，貼文中亦未指名原告為「領薪水又
      不用做事然後推卸責任」、「可見得平常做事就是在混日
      子…」、「占著茅坑不拉屎」、「交際能力強」、「小人
      」之人，自難依此認定被告鄧欣怡有何妨害名譽原告之行
      為。
　　⒋據上，原告未能舉證證明被告如附件1、2貼文係貶損原告
      之社會評價，侵害原告之名譽權，揆諸首揭說明，被告所
      為自應受言論自由之保障，而非屬不法侵權行為。是以，
      原告依侵權行為損害賠償之法律關係請求被告賠償其損害
      ，難認有據。
    ⒌被告既無侵害原告名譽權之行為，則原告則無從依民法第1
      95條第1項後段請求回復名譽，本院亦無庸審究原告請求
      於臉書張貼判決書內容向原告道歉是否為回復名譽之適當
      處分，附此敘明。
五、綜上所述，原告不能證明被告陳雅雯、鄧欣怡如附件1、2所
    為之貼文係針對原告所為，自不能因此認定被告陳雅雯、鄧
    欣怡對原告構成侵權行為。從而，原告依民法第184條第1項
    前段、第195條之規定，請求被告給付精神慰撫金10萬元及
    自110年6月23日之翌日起至清償日止，按年息百分之十計算
    之利息；另請求被告應連續三天於其臉書張貼判決書內容並
    公開貼文向原告道歉，均無理由，應予駁回，其假執行之聲
    請亦失所依附，一併駁回之。　　
六、本件事證已臻明確，兩造其餘攻擊與防禦方法均與判決結果
    不生影響，不再一一論述，附此敘明。
七、結論：原告之訴，為無理由，依民事訴訟法第78條，判決如
    主文。
中　　華　　民　　國　　111 　年　　9 　　月　　15　　日
                  民事第五庭  法  官　張麗娟
以上正本係照原本作成。
上列正本證明與原本無異。
如不服本判決，應於判決送達後20日內，向本院提出上訴狀並表
明上訴理由，如於本判決宣示後送達前提起上訴者，應於判決送
達後20日內補提上訴理由書（須附繕本）。
如委任律師提起上訴者，應一併繳納上訴審裁判費。
中　　華　　民　　國　　111 　年　　9 　　月　　20　　日
                              書記官  謝靜茹